【裁判字號】    98,交聲,774
【裁判日期】    980309
【裁判案由】    聲明異議
【裁判全文】
臺灣臺中地方法院交通事件裁定         98年度交聲字第774號
原處分機關  交通部公路總局臺中區監理所（豐原監理站）
異  議  人
即受處分人  甲○○
上列異議人即受處分人因違反道路交通管理處罰條例案件，對於
交通部公路總局臺中區監理所（豐原監理站）98年2月18日所為
之處分（豐監稽違字第裁63-HD0000000號裁決書），聲明異議，
本院裁定如下：
    主  文
原處分關於吊扣汽車駕駛執照拾貳個月部分撤銷。
前項撤銷部分，吊扣甲○○輕型機車駕駛執照拾貳個月。
    理  由
一、原處分機關意旨略以：聲明異議人即受處分人甲○○（下稱
    受處分人）於民國98年2月16日22時23分許，駕駛車牌號碼
    TBU-530號輕型機車，於豐原市○○路○段267巷口處因「酒
    後駕車，經酒精濃度呼氣測試值為0.28MG/L」之違規，遭臺
    中縣警察局交通警察隊員警以其違反道路交通管理處罰條例
    第35條第1項第1款之規定，以中縣警交字第HD0000000號通
    知單依法舉發，嗣經原處分機關於98年2月18日依道路交通
    管理處罰條例第35條第1項第1款規定，以豐監稽違字第裁63
    -HD0000000號處分書，裁處罰鍰新臺幣一萬五千元，吊扣汽
    車駕照12個月，施以道安講習，於法並無不合等語。
二、聲明異議意旨則以：道路交通管理處罰條例第68條業經修法
    刪除「吊扣各級駕照」之規定，受處分人因騎乘輕型機車違
    規，而被吊扣自小客車駕駛執照為裁罰不當，且有違行政程
    序法第7條之規定，請求撤銷原處分關於吊扣普通自小客車
    駕照1年之處分，爰聲明異議等語。
三、按汽車駕駛人，駕駛汽車經測試檢定酒精濃度超過規定標準
    ，處新臺幣一萬五千元以上六萬元以下罰鍰，並當場移置保
    管其車輛及吊扣其駕駛執照一年；汽車駕駛人，因違反本條
    例及道路交通安全規則之規定，受吊銷駕駛執照處分時，吊
    銷其持有各級車類之駕駛執照，道路交通管理處罰條例第35
    條第1項1款、第68條分別定有明文。道路交通管理處罰條例
    第68條係於94年12月14日修正公布，並於95年3月1日施行，
    而修正前之道路交通管理處罰條例第68條則係規定「汽車駕
    駛人，因違反本條例及道路交通安全規則之規定，受吊扣或
    吊銷駕駛執照處分時，吊扣或吊銷其持有各級車類之駕駛執
    照」，觀其修法意旨，係以「原條文將違規駕駛人所持有之
    各級車類駕駛執照一併吊扣或吊銷，失之過酷，影響人民工
    作及生活甚鉅」為由，而刪除吊扣駕駛人駕駛執照時，『吊
    扣其持有各級車輛駕駛執照』之規定，是依現行道路交通管
    理處罰條例，已無得吊扣駕駛人所持有他級駕駛執照之依據
    存在，從而，於為吊扣駕駛人駕駛執照之處分時，自『僅得
    吊扣駕駛人違規時所駕駛該級車類之駕駛執照』，以限制其
    繼續駕駛該級車類行駛道路之權利（臺灣高等法院臺中分院
    97年度9月份刑事庭庭務會議紀錄參照）。惟若駕駛人並無
    持有或遭註銷該級車類之駕駛執照，並非即無從執行吊扣駕
    駛執照之處分而不罰，僅係如何為適當處分及執行之問題，
    否則徒使道路交通管理處罰條例第35條第1項第1款、第67
    條第6項規定形同具文。經查:
  (一)本件違規行為係發生於98年2月16日，自應依修正後之道路
    交通管理處罰條例第68條裁處。按修正後道路交通管理處罰
    條例第68條之規定，既將「吊扣」二字刪除，是依前揭說明
    ，駕駛人受吊扣駕駛執照處分時，不再吊扣其持有各級車類
    之駕駛執照，故原處分機關於作成吊扣駕駛執照處分時，應
    就行為人所應吊扣之駕駛執照種類明確指示，始符合依法行
    政原則。查受處分人既係駕駛輕型機車違反道路交通管理處
    罰條例第35條第1項第1款之規定，揆諸前揭法律規定及說明
    意旨，原處分機關依法即僅能吊扣其輕型機車駕駛執照，並
    無得吊扣受處分人持有他級駕駛執照之依據，自不得因受處
    分人違規當時因其輕型機車駕駛執照已於86年2月21日因案
    易處註銷，即吊扣其自小客車之駕駛執照以代之。是原處分
    機關以受處分人有上開違規行為，逕行裁處吊扣受處分人之
    自小客車駕駛執照，已難謂係適法之處分。又上開處置方式
    ，雖可能產生無照駕駛之駕駛人，反而較有照駕駛之駕駛人
    得受有毋需吊扣駕駛執照處罰利益之疑慮，然行政行為，採
    取之方法所造成之損害不得與欲達成目的之利益顯失均衡，
    為行政程序法第7條第3款所明定，本件受處分人於違規當時
    並無輕型機車駕駛執照可供吊扣，原處分機關因此吊扣受處
    分人自小客車之駕駛執照，雖可達成完全杜絕異議人將來繼
    續酒醉駕車之目的，惟亦同時造成剝奪受處分人駕駛自小客
    車之結果，對其生活影響甚大，此所造成之損害，與欲達成
    目的之利益（限制受處分人駕駛輕型機車，以預防酒醉駕駛
    輕型機車所造成之危害）顯失均衡，復與前揭道路交通管理
    處罰條例第68條之修法意旨亦不相符合，益見其處分違法之
    處，自有未洽。
  (二)再者，已領有小型車駕駛執照者，得駕駛輕型機器腳踏車，
    道路交通安全規則第61條第1項第4款定有明文，故本件受處
    分人是以所持有之自小客車駕駛執照資格駕駛輕型機車，惟
    因駕駛輕型機車違規，而須吊扣輕型機車駕駛執照時，因受
    處分人之輕型機車駕照已因案易處註銷，產生技術層面之困
    難，惟行政機關本應時時因應法令之變更，而精進其行政執
    行成效，斷不得因技術層面之困難，而置相關法令於不顧，
    甚或逾越比例原則，是技術層面之問題，要難據為原處分並
    無不當之理由。
  (三)綜上所述，原處分機關未審酌及此，逕為裁罰，即難認為允
    當，從而，本件異議為有理由，爰撤銷原處分中關於吊扣汽
    車駕駛執照部分，改諭知如主文第二項所示之處罰。
四、據上論斷，應依道路交通管理處罰條例第87條第2項，道路
    交通案件處理辦法第20條，裁定如主文。
中    華    民    國    98    年     3    月    9    日
                    交通法庭  法  官  戴嘉慧
上正本證明與原本無異。
如不服本裁定，應於送達後5日內，向本院提出抗告狀。（應附
繕本）
                              書記官  劉晴芬
中    華    民    國    98    年    3    月    9    日


司法院資訊處製作；財團法人民間司法改革基金會備份。
